【裁判字號】    98,重訴,38
【裁判日期】    980319
【裁判案由】    侵權行為損害賠償
【裁判全文】
臺灣板橋地方法院民事裁定              98年度重訴字第38號
原      告  建弘通運有限公司
法定代理人  乙○○
訴訟代理人  陳鄭權律師
複  代理人  丁俊和律師
被      告  甲○○
上列當事人間請求侵權行為損害賠償事件，經本院刑事庭移送前
來（刑事案號：97年度訴字第710 號，附帶民事訴訟案號：97年
度交附民字第26號），本院裁定如下：
    主  文
原告之訴及假執行之聲請均駁回。
訴訟費用由原告負擔。
    理  由
一、按因犯罪而受損害之人，以對於刑事被告及依民法負賠償責
    任之人請求回復其損害者為限，始得於刑事訴訟程序附帶提
    起民事訴訟，此為刑事訴訟法第487 條第1 項所明定，故其
    請求回復之損害，以被訴犯罪事實所生損害為限，否則縱令
    得依其他事由，提起民事訴訟，亦不得於刑事訴訟程序附帶
    為此請求（最高法院60年台上字第633 號判例意旨參照）。
    又原告附帶提起之民事訴訟，如不合於上開法條所定之要件
    者，縱於刑事庭依刑事訴訟法第504 條第1 項將附帶之民事
    訴訟移送於民事庭後，亦不得將關於民事訴訟之法規，溯及
    於附帶提起民事訴訟之時，而予適用，仍應認其起訴為不合
    法（最高法院89年度台抗字第667 號裁定意旨參照）。
二、本件原告因被告偽造文書等案件，於刑事訴訟程序中對被告
    附帶提起民事訴訟，主張因被告之偽造文書等犯行（97年度
    訴字第710 號刑事判決），致原告受有遭業主台塑汽車貨運
    股份有限公司（下稱台塑貨運公司）索賠新台幣（下同）00
    00000 元之損害；又因被告之犯行，致原告本可依約向台塑
    貨運公司請領之運費444782元，遭台塑貨運公司扣抵而無法
    請領之損害；另原告承運台塑貨運公司貨物多年，因被告前
    開之犯行致遭於96年7 月19日終止運送契約，若非被告之犯
    行，原告仍可承運台塑貨運公司之貨物至98年9 月30日止，
    致原告受有自96年7 月19日起至98年9 月30日止之營業損失
    00000000元，爰依侵權行為損害賠償之法律關係起訴請求被
    告賠償等語，併為訴之聲明：被告應給付原告00000000元，
    及自刑事附帶民事起訴狀繕本送達翌日起至清償日止，按年
    息百分之5 計算之利息，且陳明願供擔保請准宣告假執行。
    經本院刑事庭就刑事案件依法判決被告有罪，同時依刑事訴
    訟法第50 4條第1 項規定，將其附帶之民事訴訟，以裁定移
    送本院民事庭。
三、經查：本院刑事庭97年度訴字第710 號偽造文書等案件，認
    定南亞塑膠工業股份有限公司（下稱南亞公司）以每片棧板
    140 元之代價委請原告、臺富通運有限公司（下稱臺富公司
    ）自南亞公司之客戶處，將該公司之棧板予以回收，原告、
    臺富公司則將此回收業務以每片棧板120 元之代價外包予被
    告，由被告親自或委請其他司機載送棧板至南亞公司樹林廠
    。詎被告因積欠地下錢莊債務，無力清償，竟以假混真，於
    未親自或委請其他司機載送如97年度訴字第710 號刑事判決
    書之附表（下稱刑事附表）所示棧板至南亞公司樹林廠之情
    形下，意圖為自己不法所有，基於行使偽造私文書及詐欺取
    財之犯意，於如上開刑事附表所示時間，在址設臺北縣樹林
    鎮○○街55號之南亞公司樹林廠處，偽填如刑事附表所示數
    量之棧板，在該刑事附表所示南亞公司所印製1 式3 聯（具
    複寫功能）之包裝材料收料單上，並分別在承運人及警衛欄
    內，簽上自己姓名或偽造如刑事附表所示其他司機簽名，及
    偽造如該刑事附表所示警衛簽名後，持交南亞公司予以行使
    ，致南亞公司、建弘公司、臺富公司承辦人員相繼陷於錯誤
    ，誤認如刑事附表所示司機確曾載送如刑事附表所示數量之
    棧板至南亞公司樹林廠，且經如刑事附表所示警衛同意放行
    ，而依約付款，被告因此詐得如刑事附表所示金額，足生損
    害於各遭冒名之司機、警衛及南亞公司、建弘公司、臺富公
    司，因認被告係犯刑法第216 條、210 條之行使為造文書罪
    及同法第339 條第1 項詐欺罪等事實，此固有本院97年度訴
    字第710 號刑事判決書在卷可稽，惟原告主張承運台塑貨運
    公司貨品運送業務，由原告負責載運台塑貨運公司貨品予客
    戶，而南亞公司則另以每片棧板140 元之代價委請原告、臺
    富公司自南亞公司之客戶處，將該公司之棧板予以回收，原
    告、臺富公司則將此回收業務以每片棧板120 元之代價外包
    予被告，由被告親自或委請其他司機載送棧板至南亞公司樹
    林廠，此有臺灣板橋地方法院檢察署97年度偵字第3037號起
    訴書及前述本院刑事判決書在卷可稽。是原告與台塑貨運公
    司間之契約關係，及原告與南亞公司之契約關係，係各自成
    立存在之契約關係。是被告就原告與南亞公司之運送契約關
    係而為行使偽造文書等罪，倘致原告直接受有就原告與南亞
    公司間契約關係之損害，原告固得提起刑事附帶民事訴訟。
    惟本件原告係起訴請求：「致原告受有遭台塑貨運公司索賠
    0000 000元之損害；又因被告之犯行，致原告本可依約向台
    塑貨運公司請領之運費444782元，遭台塑貨運公司扣抵而無
    法請領之損害；另原告承運台塑貨運公司貨物多年，因被告
    前開之犯行致遭於96年7 月19日終止運送契約，若非被告之
    犯行，原告仍可承運台塑貨運公司之貨物至98年9 月30日止
    ，致原告受有自96年7 月19日起至98年9 月30日止之營業損
    失00 0000 00元，共計損失00000000元」，但查本院前開刑
    事判決並未認定「被告有侵害原告與台塑貨運公司間運送契
    約關係之犯行，致生直接侵害原告與台塑貨運公司間之契約
    關係，造成原告無法承運台塑貨運公司之貨品，致生損害營
    業收入利益」等之事實，縱令致原告受有原告無法承運台塑
    貨運公司貨品等之損害屬實，核亦非因被告前述所犯偽造文
    書等罪行直接產生之損害，是原告雖或得依其他事由，提起
    民事訴訟，但不得於刑事訴訟程序中為此請求，本件雖經刑
    事庭依刑事訴訟法第504 條第1 項將附帶之民事訴訟移送於
    民事庭，揆諸前開說明，仍應認本件之起訴，為不合法，應
    予裁定駁回。
四、依前開說明，原告之訴既經駁回，其假執行之聲請亦失所附
    麗，應併予駁回。
五、依民事訴訟法第249 條第1 項第6 款、第95條、第78條，裁
    定如主文。
中    華    民    國    98    年    3     月    19    日
                  民事第二庭    法  官  李行一
以上正本係照原本作成
如不服本裁定應於送達後10日內向本院提出抗告狀，並應繳納抗
告費新台幣1,000元整。
中    華    民    國    98    年    3     月    19    日
                                書記官  蔡於衡

司法院資訊處製作；財團法人民間司法改革基金會備份。
